【裁判字號】    98,交聲,321
【裁判日期】    981117
【裁判案由】    違反道路交通管理處罰條例聲明異議
【裁判全文】
臺灣花蓮地方法院交通事件裁定         98年度交聲字第321號
原處分機關  交通部公路總局臺北區監理所花蓮監理站
異  議  人
即受處分人  丁○○
上列異議人即受處分人因違反道路交通管理處罰條例案件，對於
交通部公路總局臺北區監理所花蓮監理站中華民國98年8 月26日
所為之處分（原處分案號：花監違字第裁44－P00000000 號），
聲明異議，本院裁定如下：
    主  文
異議駁回。
    理  由
一、原處分意旨略以：異議人即受處分人丁○○（下稱異議人）
    於民國98年7 月9日下午2時許，在花蓮縣花蓮市○○路與民
    權八街之交岔路口附近（基督教門諾會醫院斜對面），駕駛
    2856-GY 號自用一般小客貨車，由路旁倒車進入車道時，撞
    擊乙○○所駕駛沿民權八街由西往東方向停等紅燈之LX8-50
    2 號普通重型機車，乙○○倒地受傷且機車遭拖行，惟異議
    人經路人制止後竟仍未下車採取救護措施，逕自駕車離開現
    場而逃逸，為花蓮縣警察局花蓮分局（下稱舉發單位）員警
    於98年7 月11日依乙○○所提供之車號通知異議人到案說明
    ，後掣發花蓮縣警察局花警交字第P00000000 號舉發違反道
    路交通管理事件通知單（下稱通知單），舉發異議人違反道
    路交通管理處罰條例第62條第4 項之規定，嗣交通部公路總
    局臺北區監理所花蓮監理站（下稱原處分機關）依該規定，
    於98年8月26日以花監違字第裁44－P00000000號裁決書，裁
    處異議人罰鍰新臺幣（下同）6千元，吊銷駕駛執照且禁考1
    年等語。
二、異議意旨略以：異議人當時與丙○○因停車問題發生糾紛，
    為駛離而倒車，導致後面騎乘機車之乙○○心生慌亂而人車
    倒地，而異議人基於道義業與乙○○和解，又異議人未在通
    知單上簽名，為此具狀聲明異議云云。
三、按汽車駕駛人駕駛汽車肇事致人受傷者，應即採取救護措施
    及依規定處置，並通知警察機關處理，不得任意移動肇事汽
    車及現場痕跡證據，違反者處新臺幣3千元以上9千元以下罰
    鍰，但肇事致人受傷案件當事人均同意時，應將肇事汽車標
    繪後，移置不妨礙交通之處所；前項駕駛人肇事致人受傷而
    逃逸者，吊銷其駕駛執照，道路交通管理處罰條例第62條第
    3、4項定有明文。
四、經查：
(一)異議人於98年7 月9日下午2時許，在花蓮縣花蓮市○○路與
    民權八街之交岔路口附近，駕駛2856-GY 號自用一般小客貨
    車，經舉發員警於98年7 月11日以肇事致人受傷而逃逸為由
    掣發通知單，舉發異議人違反道路交通管理處罰條例第62條
    第4項之規定，嗣原處分機關依該規定，於98年8月26日以裁
    決書裁處異議人罰鍰6千元，吊銷駕駛執照且禁考1年，為異
    議人所是認，且有上開通知單、裁決書各1件在卷可按。
(二)異議人雖拒絕於通知單上簽名，然舉發員警依道路交通管理
    事件統一裁罰基準及處理細則第11條第1項第1款之規定，在
    填記駕駛人姓名、性別、出生年月日、地址、身分證統一編
    號及車主姓名、地址、車牌號碼、車輛種類後，異議人表示
    拒絕簽名時，業已記明其事由及時間，有上開通知單附卷可
    核。是縱令異議人拒簽通知單，惟依法本件亦視為異議人已
    簽名，無礙違規事實之成立，合先敘明。
(三)證人乙○○於98年10月30日本院調查時、同年9 月30日臺灣
    花蓮地方法院檢察署98年度偵字第4201號偵訊中及同年7月9
    日警詢時均證稱：98年7月9日下午2 時許，在花蓮市○○路
    與民權八街口處，其騎乘機車等紅燈，停在停車格時，突然
    異議人所駕駛之車輛往後退，撞到其右邊而受傷，機車也被
    拖行約1 公尺，當時異議人車輛有停一下，亦有其他人向異
    議人告知撞到人，其起身後，異議人還繼續與其他人在吵，
    但並未下車察看，吵完後異議人立刻離開現場，甚至連車門
    都沒關就跑了等語（見本院調查筆錄、本院依職權所調取臺
    灣花蓮地方法院檢察署98年度偵字第4201號卷宗所附偵訊筆
    錄及警詢筆錄）。復觀臺灣花蓮地方法院檢察署98年度偵字
    第4201號卷宗所附編號1至5之照片，可發現事故發生後，證
    人乙○○所騎乘LX8-502 號普通重型機車逆向倒臥在民權八
    街東往西方向之車道，且西往東方向之車道至東往西方向之
    車道間，有明顯之機車刮擦痕等情，可知證人乙○○所騎乘
    LX8-502 號普通重型機車原本在民權八街由西往東方向之車
    道，卻遭受撞擊導致該機車被拖行至對向之東往西車道，互
    核與證人乙○○上開證詞一致，亦與上開卷宗所附花蓮縣警
    察局花蓮分局道路交通事故現場圖、道路交通事故調查報告
    表(一)(二)各1 份相符。又證人乙○○因本次事故受有左膝
    挫傷之傷害乙情，有上開卷宗所附財團法人臺灣基督教門諾
    會醫院98年7 月9日出具之診斷證明書1紙附卷可稽。足徵證
    人乙○○於98年7 月9日下午2時許，原本沿民權八街由西往
    東方向騎乘LX8-502號普通重型機車，然因異議人駕駛2856-
    GY號自用一般小客貨車倒車不慎而受到撞擊，證人乙○○倒
    地受有左膝挫傷之傷害，且機車被拖行至對向車道，從而在
    如此撞擊之力量及聲響下，異議人實無諉稱不知或證人乙○
    ○自己心生慌亂跌倒之理，然異議人於事發後竟仍未下車逕
    自離去，應認其有肇事致人受傷而逃逸之行為。
(四)異議人於98年7 月11日警詢時稱其完全不知道有撞擊證人乙
    ○○之肇事行為，一切與其無關云云（見臺灣花蓮地方法院
    檢察署98年度偵字第4201號卷宗所附警詢筆錄），嗣於98年
    7月26日陳述書及同年9月15日聲明異議狀中，改稱證人乙○
    ○乃因見其倒車而自己心生慌亂致人車倒地云云（見本案卷
    宗所附陳述書及聲明異議狀各1份），又於98年9月30日臺灣
    花蓮地方法院檢察署98年度偵字第4201號偵訊中及98年10月
    30日本院調查時，再改稱其完全不知道有撞到乙○○騎乘之
    機車，而係經員警通知始知悉此事云云（見臺灣花蓮地方法
    院檢察署98年度偵字第4201號卷宗所附偵訊筆錄、本院調查
    筆錄），可知其辯詞不僅前後不一，且顯然矛盾，蓋其於事
    發時既不知道有撞擊證人乙○○，又何能得悉證人乙○○乃
    因見其倒車心生慌亂而人車倒地乙情。抑有進者，異議人於
    98年10月30日本院調查時，就其辯解前後矛盾部分，竟又改
    稱證人乙○○自己心生慌亂致人車倒地乙事，係其在和解過
    程中聽聞證人乙○○所言云云（見本院調查筆錄），惟證人
    乙○○於同日本院調查時，業已結證堅決否認曾經有向異議
    人表示自己受到驚嚇而跌倒等語（見本院調查筆錄），況98
    年7 月18日第一份和解書簽訂時，乃由證人乙○○之父親甲
    ○○與異議人所簽訂，證人乙○○未出面協商，業據證人甲
    ○○於98年9 月30日臺灣花蓮地方法院檢察署98年度偵字第
    4201號偵訊中及98年10月30日本院調查時具結證實（見臺灣
    花蓮地方法院檢察署98年度偵字第4201號卷宗所附偵訊筆錄
    、本院調查筆錄），是證人乙○○既未於簽訂第一份和解書
    時在場，如何向異議人稱自己係心生慌亂而人車倒地云云，
    至證人乙○○雖於98年9 月30日臺灣花蓮地方法院檢察署98
    年度偵字第4201號偵訊後，因第一份和解書不生效力而與異
    議人簽訂第二份和解書，惟簽訂之時間係於98年9 月底或10
    月，此為異議人所認，亦經證人甲○○於98年10月30日本院
    調查時具結證實（見本院調查筆錄），是異議人撰寫陳述書
    及聲明異議狀有關證人乙○○自己慌亂倒地之理由在前，而
    證人乙○○與異議人協商簽訂第2 份和解書在後，證人乙○
    ○何能向異議人稱自己係心生慌亂而人車倒地云云。從而，
    異議人所辯變更多次，前後不一致，且矛盾不合理，甚至出
    現時間錯置之情形，顯不可採。
(五)按和解係雙方讓步後之結果，並非讓步前之事實，法院判決
    仍應依法律規定及經驗法則，判斷證據之取捨及其證明力如
    何（最高法院71年度台上字第7097號及81年度台上字第1338
    號判決可供參照）。本院依前述等證據認定異議人有肇事致
    人受傷而逃逸之行為，業如前述，而異議人所提出之第二份
    和解書及和解過程照片4 張，均為異議人及證人乙○○雙方
    讓步後之結果，與讓步前之原處分違規事實已相異，揆諸上
    開說明，尚難採信。
(六)關於本院依職權傳喚但未到之證人丙○○、異議人聲請傳喚
    簽訂第二份和解書之在場人等證據，因本案事證經調查後臻
    至明確，業如上述，且上開在場人均為傳聞證人，是欠缺證
    據調查之必要性或證據能力，附此敘明。
五、綜上所述，異議人於前開時、地駕車肇事致人受傷而逃逸之
    違規事實明確。原處分機關依道路交通管理處罰條例第62條
    第4項之規定，裁處異議人罰鍰6千元，吊銷駕駛執照且禁考
    1年，核無違誤。本件異議為無理由，應予駁回。
六、據上論斷，應依道路交通案件處理辦法第19條，裁定如主文
    。
中    華    民    國    98    年    11    月    17    日
                  交通法庭      法  官  曹庭毓
上列正本證明與原本無異。
如對本裁定不服，應於送達後 5日內，向本院提出抗告狀（應抄
附繕本）。
中    華    民    國    98    年    11    月    24    日
                                書記官


司法院資訊處製作；財團法人民間司法改革基金會備份。
